臺灣高等法院刑事裁定
110年度聲再字第429號
聲  請  人
即受判決人  吳泰霖



上列聲請人即受判決人因妨害自由案件，對於臺灣士林地方法院
109年度易字第89號，中華民國109年6月18日第一審判決（起訴
案號：臺灣士林地方檢察署108年度偵字第13879號），聲請再審
，本院裁定如下：
    主  文
再審之聲請駁回。 
    理  由
一、再審聲請意旨略以：聲請人即受判決人吳泰霖（下稱聲請人
    ）並未持刀揮舞恐嚇郭泳昊等在場之人，而是郭泳昊持大菜
    刀砍向聲請人，郭財福也拿鐵棍作勢要刺向聲請人，紙茂回
    收場的監視器有拍到郭泳昊拿大菜刀砍向聲請人、郭財福拿
    鐵棒尖尖的作勢刺向聲請人之畫面，郭財福卻說錄影帶沒有
    保存，顯見係因該監視器僅拍到郭泳昊與郭財福分別持大菜
    刀及鐵棍攻擊聲請人，而未拍到聲請人持刀揮舞之故。郭泳
    昊拿大菜刀砍向聲請人時，有三個人幫聲請人擋下來，聲請
    人才沒有受到嚴重傷害，該三人在警方到場詢問時，都一致
    說沒有看到郭泳昊拿菜刀，顯見該三人係串證、作偽證，聲
    請人已告發該三人偽證罪。在法院出示之聲請人持刀照片，
    是聲請人因警員詢問而從口袋拿刀子出來給警員看時，遭郭
    良正所偷拍，並非聲請人拿刀子出來揮舞。重審狀附件之記
    憶卡內有錄音檔，有錄到郭泳昊因持菜刀砍向聲請人而向聲
    請人道歉三次，以及郭財發因趕車而向聲請人道歉一次，若
    郭泳昊與郭財福未作勢攻擊聲請人，為何要道歉。郭泳昊、
    郭財福、郭良正三人於臺灣士林地方法院（下稱士林地院）
    審理時所為證詞均是串供、偽證，本院法官卻以該三人已分
    開訊問，無再傳喚訊問之必要而駁回聲請，但該三人無法一
    致說明聲請人持刀揮舞時之動作，顯然說謊，請重新調查，
    並可傳喚當時在場之郭財福母親與小孩作證，改判聲請人無
    罪、郭泳昊、郭財福妨害自由、殺人未遂罪及郭泳昊、郭財
    福、郭良正偽證罪云云。
二、按再審制度係就確定判決認定事實錯誤而設之救濟方法，故
    聲請再審，以該判決係實體上之確定判決為限。又按法院認
    為無再審理由者，應以裁定駁回之。經前項裁定後，不得更
    以同一原因聲請再審；法院認為聲請再審之程序違背規定者
    ，應以裁定駁回之，刑事訴訟法第434條第1項、第3項、第4
    33條前段定有明文。所謂同一原因，係指同一事實之原因而
    言，是否為同一事實之原因，應就重行聲請再審之事由暨其
    提出之證據方法，與已經實體上裁定駁回之先前聲請，是否
    完全相同，予以判斷，若前後二次聲請再審原因事實以及其
    所提出之證據方法相一致者，即屬同一事實之原因，自不許
    其更以同一原因聲請再審（最高法院107年度台抗字第1166
    號裁定意旨參照）。
三、經查：
　㈠聲請人前因犯刑法第305條之恐嚇危害安全罪（共二罪），經
    士林地院以109年度易字第89號判處拘役40日、30日，應執
    行拘役60日，如易科罰金，以新臺幣1千元折算1日，聲請人
    不服提起上訴後，經本院以109年度上易字第1360號判決認
    其上訴為無理由而駁回上訴確定。觀諸聲請人向士林地院遞
    送之「聲請重審狀」，於狀首載明案號為「109年度易字第8
    9號」，內容則未明確指明其聲請再審之對象或案號，亦未
    檢附確定判決繕本，經士林地院函轉本院處理，本院為確定
    聲請人提起再審之對象、理由及依據，乃依刑事訴訟法第42
    9條之2規定通知聲請人到場陳述意見，惟聲請人無正當理由
    不到場，有本院送達證書、刑事報到單及訊問筆錄在卷可憑
    （見本院卷第27、29、33、35頁），嗣經本院以電話詢問聲
    請人，聲請人雖稱其聲請再審對象為士林地院109年度易字
    第89號宣告其罪刑之判決，並請求由本院處理其再審之聲請
    ，有本院公務電話查詢紀錄表在卷可憑。惟前開士林地院10
    9年度易字第89號判決經聲請人提起上訴後，業經本院以109
    年度上易字第1360號實體判決維持原審有罪判決而駁回上訴
    確定。從而，士林地院109年度易字第89號即非聲請人經判
    處有罪確定之實體確定判決，聲請人以該判決為本件聲請再
    審之對象，程序上已有違誤。
　㈡再觀本件聲請意旨所指聲請再審之原因事實，亦敘及本院109
    年度上易字第1360號確定判決之證據調查及事實認定，核此
    部分與其於事實審法院審理時否認犯罪之辯詞大致相符，本
    院109年度上易字第1360號確定判決理由已依據卷內資料詳
    加指駁及說明，核其論斷，皆為事實審法院職權之適法行使
    ，不悖於經驗法則及論理法則，核無違法或不當。且聲請人
    前以同一原因事實對本院109年度上易字第1360號確定判決
    聲請再審，業經本院以109年度聲再字第503號裁定認其聲請
    意旨所陳，係執業經原確定判決指駁不採之辯解，重為事實
    上之爭辯，與刑事訴訟法第421條之再審要件不合，並說明
    聲請人所提三位證人偽證、說謊、害聲請人被法院誤判乙節
    ，聲請人並未提出另案確定判決認定原確定判決所憑之證言
    為虛偽或聲請人係被誣告，或其刑事訴訟不能開始或續行非
    因證據不足之證據供法院參酌，單憑聲請人片面主張不能認
    原確定判決所憑之證言已證明其為虛偽，認聲請人所指亦與
    刑事訴訟法第420條第1項第2款、第3款及第5款之聲請再審
    要件不符，認無再審理由而裁定駁回確定在案，有本院109
    年度聲再字第503號裁定及被告前案紀錄表附卷可稽，本件
    聲請意旨所指之原因事實及所提之證據方法，與本院109年
    度聲再字第503號聲請再審時所提大致相同，足認聲請人亦
    係以同一原因事實聲請本件再審，依上開說明，其聲請顯屬
    違背法定程式，應予駁回。至於聲請人另請求本院改判郭泳
    昊、郭財福妨害自由、殺人未遂罪，以及郭泳昊、郭財福、
    郭良正偽證罪部分，則非本院再審程序得審酌之範圍，併予
    指明。
四、依刑事訴訟法第433條，裁定如主文。
中　　華　　民　　國　　110 　年　　10　　月　　14　　日
                  刑事第十五庭  審判長法  官  陳芃宇
                                      法  官  陳俞伶
                                      法  官　曹馨方
以上正本證明與原本無異。
不得抗告。
                                      書記官　游秀珠
中　　華　　民　　國　　110 　年　　10　　月　　14　　日